【裁判字號】    92,交抗,81
【裁判日期】    920519
【裁判案由】    聲明異議
【裁判全文】
臺灣高等法院臺南分院刑事裁定          九十二年度交抗字第八一號  Ａ
      抗  告  人  甲  ○  ○
右列抗告人因違反道路交通管理處罰條例案件，不服臺灣雲林地方法院中華民國九十
二年三月十九日所為裁定（九十二年度交聲字第三二號）提起抗告，本院裁定如左：
      主      文
抗告駁回。
      理      由
一、本件抗告意旨略以：原裁定並未為實體審理，亦未仔細審酌個案情節，且未仔細
    審究相關處分及法令之正當性及合憲。又法令有無違憲，應由司法院大法官會議
    來解釋。為此依法提起抗告，請求撤銷原審不法之裁定云云。
二、按汽車駕駛人，駕駛汽車不遵守道路交通標線之指示者，處新台幣九百元以上一
    千八百元以下罰鍰，道路交通管理處罰條例第六十條第二項第三款定有明文。本
    件抗告人於民國九十一年七月十六日十五時三十分許，在台北市○○○路、承德
    路路口，紅燈越線臨停，經警當場製單舉發，抗告人「拒簽收」，有台北市政府
    警察局舉發違反道路交通管理事件通知單影本一紙在卷可證，抗告人於原審亦具
    狀表示「當時係因機車停等區已被佔滿，不得已而稍往前停」云云，堪認其有「
    紅燈越線臨停」之事實，原處分機關爰依上開規定以抗告人有「不遵守道路交通
    標線之指示」之違規事實，裁處抗告人罰鍰新台幣壹仟捌佰元，於法並無不合。
三、抗告人雖於原審聲明異議略以：(一)違反道路交通管理處罰條例之行政罰，依法理
    亦應比屬於刑事罰之罰金更低，而且不得恣意修法提高而違反憲法之比例原則。
    異議人在當時係因機車停等區已被佔滿，不得已而稍往前停，可謂無可非難性，
    甚至無期待可能性，本身亦無故意之情形。(二)其次，依憲法第二十三條之規定，
    限制人民之自由應符合法律保留原則及比例原則，亦即依行政程序法第七條之規
    定，行政行為應符合目的正當性、手段必要性、限制妥當性之比例原則。因此，
    有多種同樣能達到目的之方法時，應選擇對人民權益損害最少者。而裁罰金額，
    應審酌案發情節，及違反立法目的之輕重，而非到案時間，更不得恣意加倍提高
    。職故，本件裁處如此高的罰鍰，顯然違法且不當。(三)相對於美國之人口，數十
    倍於台灣，而其交通違規件數，每年僅六百萬件，而台灣竟高達二千萬件，可知
    台灣交通罰單之浮濫及交通法令之亟待檢討。為此，請求撤銷原處分云云。惟抗
    告人無論故意或過失，其有紅燈越線之違規事實明確，於警製單舉發後，復未依
    限到案提出說明，原處分機關乃據前揭法令及依「違反道路交通管理事件統一裁
    罰基準表」予以裁處，並無違法或不當可言，原審詳細審酌抗告人之異議理由，
    認抗告人所質疑之交通管理法令並無違憲之虞，並以原處分機關依照現行有效的
    法規，在裁量範圍內所為之裁處，並無違誤，而駁回抗告人之聲明異議，其認事
    用法，並無不合。抗告人仍執原審無權審查法令合憲之詞，指摘原裁定不法，而
    提起抗告，為無理由，應予駁回。
據上論結，爰依道路交通事件處理辦法第二十六條、刑事訴訟法第四百十二條，裁定
如主文。
中    華    民    國      九十二      年      五      月      十九      日
                                  臺灣高等法院臺南分院刑事第三庭
                                      審判長法官  黃    崑    宗
                                            法官  林    勝    木
                                            法官  葉    居    正
右正本證明與原本無異。
不得再抗告。
                                      法院書記官  陳    嘉    琍
中    華    民    國      九十二      年      五      月      二十      日


司法院資訊處製作；財團法人民間司法改革基金會備份。
